【裁判字號】    98,訴,666
【裁判日期】    980826
【裁判案由】    誣告等
【裁判全文】
臺灣板橋地方法院刑事判決               98年度訴字第666號
公  訴  人  臺灣板橋地方法院檢察署檢察官
被      告  謝泰山    
選任辯護人  陳香如律師
上列被告因誣告等案件，經檢察官提起公訴（98年度偵續一字第
5 號、98年度偵字第2253號），本院判決如下：
    主  文                                              
謝泰山無罪。
    理  由
一、本件檢察官起訴書及公訴意旨以（下列（）之夾注號內之記
    載，係起訴書原有之記載，而【】之夾注號號內之記載，係
    本判決之注釋）：「謝泰山係何宣妏所任教臺北縣中和市景
    新國小（下稱景新國小）之學生謝○○（下稱謝姓女童）家
    長，其因不滿何宣妏制止其騎機車送謝姓女童進入校園，先
    於民國96年11月29日7 時30分許【本判決註：起訴書就年份
    誤載為97年經公訴人更正為96年】，在位於臺北縣中和市○
    ○街467 巷37號之景新國小後門，向何宣妏恫稱：『你小心
    點，我會讓你好看』，使何宣妏心生畏懼【本判決註：下稱
    本件96年11月29日校門恐嚇犯嫌。查屬98年度偵續一字第5
    號卷之起訴事實】；復於翌（30）日7 時許，在景新國小後
    門，意圖散布於眾，接續以何宣妏「恐嚇我女兒」等語，向
    當場圍觀之人散布不實之言論，足以毀損何宣妏之名譽，復
    持水桶盛水潑灑何宣妏，以此方式，公然侮辱何宣妏（所涉
    公然侮辱告訴人部分，另行聲請簡易判決處刑）【本判決註
    ：下稱本件96年11月30日校門潑水侮辱犯行，此部分經檢察
    官以97年度偵字第13831 號聲請簡易判決處刑後，由本院以
    97年度簡字第6266號刑事簡易判決判處被告犯強暴侮辱罪，
    處拘役五十九日，如易科罰金，以新臺幣一千元折算一日，
    再經本院以97年度簡上字第1113號刑事判決駁回檢察官及被
    告之上訴，於97年11月5 日確定】。嗣於同日10時許，謝泰
    山前往景新國小校長室，欲與何宣妏協調前開事件，竟另基
    於恐嚇之犯意，向何宣妏恫稱『這次潑的是水，下次潑的就
    不知道是什麼了』、『你要玩就玩大一點，不要一、二次就
    玩掛』之言詞恐嚇何宣妏，使何宣妏心生畏懼【本判決註：
    下稱本件96年11月30日校長室恐嚇犯嫌。查屬98年度偵續一
    字第5 號卷之起訴事實】。何宣妏因上開情事，深覺名譽受
    損且心生畏懼，遂向臺北縣政府警察局中和分局對謝泰山提
    出恐嚇及妨害名譽之告訴（妨害名譽部分，業經聲請簡易判
    決處刑，並由臺灣板橋地方法院判處拘役59日確定，已如上
    述；恐嚇部分經本署檢察官為不起訴處分，臺灣高等法院檢
    察署檢察長再議發回，現分98年度偵續一字第5 號偵辦）【
    本判決註：起訴書上開夾注號內所載妨害名譽部分，查即係
    指本件96年11月30日上午潑水侮辱犯行，及本院刑事簡易判
    決】，並經本署分案偵查，詎謝泰山因不滿何宣妏提出上開
    妨害名譽及恐嚇之告訴，竟捏造事實，明知何宣妏並未於96
    年11月27日早上8 時許、翌（28）日某時許，在景新國小2
    年5 班教室門口，以恐嚇及侮辱之犯意，向謝姓女童辱罵並
    恫稱：『17號，你給我出來，家長不能進入校園，你是不會
    聽嗎』等語；亦未基於意圖散布於眾及毀損謝泰山名譽之犯
    意，分別於同年月30日10時許，在景新國小校長室，以『你
    不要臉貼著臉跟我講話，我有被性騷擾的感覺』；及於97年
    5 月14日11時18分許，在本署偵查庭中指訴謝泰山有『你如
    果要親的話，我可以找別人來親你』之言論，竟基於意圖使
    人受刑事處分之犯意，於97年5 月14日下午2 時許，向臺北
    縣政府警察局中和分局中和派出所誣指何宣妏為上開恐嚇及
    妨害名譽犯行（經本署以97年偵字第18586 號案件為不起訴
    處分，並經臺灣高等法院檢察署檢察長駁回再議確定）【本
    判決註：下稱本件97年5 月14日誣告何宣妏犯嫌】。」之起
    訴事實，認被告就本件96年11月29日校門恐嚇犯嫌、本件96
    年11月30日校長室恐嚇犯嫌，係涉犯刑法第305 條之恐嚇危
    害安全罪嫌，而就本件97年5 月14日誣告何宣妏犯嫌，係涉
    犯刑法第169 條第1 項之誣告罪嫌。
二、按犯罪事實應依證據認定之，無證據不得認定犯罪事實；又
    不能證明被告犯罪者，應諭知無罪之判決，刑事訴訟法第15
    4 條第2 項、第301 條第1 項分別定有明文。次按刑事訴訟
    法上所謂認定犯罪事實之證據，係指足以認定被告確有犯罪
    行為之積極證據而言，該項證據自須適合於被告犯罪事實之
    認定，始得採為斷罪資料。且認定不利於被告之事實須依積
    極證據，苟積極證據不足為不利於被告事實之認定時，即應
    為有利於被告之認定，更不必有何有利之證據。如未能發現
    相當證據，或證據不足以證明，自不能以推測或擬制之方法
    ，以為裁判之基礎。又刑事訴訟上證明之資料，無論其為直
    接或間接證據，均須達於通常一般之人均不致有所懷疑，而
    得確信其為真實之程度，始得據為有罪之認定，若其關於被
    告是否犯罪之證明未能達此程度，而有合理性懷疑之存在，
    致使無從形成有罪之確信，即不得遽為不利被告之認定（最
    高法院29年上字第3105號、30年上字第816 號、40年台上字
    第86號、76年台上字第4986號判例要旨參照）。再按告訴人
    之指訴，係以使被告判罪處刑為目的，故多作不利於被告之
    陳述，自不得以其指訴為被告犯罪之唯一證據；亦即，告訴
    人之陳述如無瑕疵，且就其他方面調查又與事實相符，固足
    採為科刑之基礎，倘其陳述尚有瑕疵，則在未究明前，自不
    得遽採為論罪科刑之根據；而所謂無瑕疵，係指被害人所為
    不利被告之陳述，與社會上之一般生活經驗或卷附其他客觀
    事證並無矛盾而言，至所謂就其他方面調查認與事實相符，
    非僅以所援用之旁證足以證明被害結果為已足，尤須綜合一
    切積極佐證，除認定被告確為加害人之外，在推理上無從另
    為其他合理原因之假設而言（最高法院84年度台上字第5368
    號、92年度台上字第5580號判決要旨參照）。
三、本件公訴意旨認被告謝泰山因有起訴書犯罪事實欄所載之本
    件96年11月29日校門恐嚇犯嫌、本件96年11月30日校長室恐
    嚇犯嫌，而涉有犯刑法第305 條之恐嚇危害安全罪嫌，係以
    被告對告訴人何宣妏確有本件96年11月30日校門潑水侮辱犯
    行，且告訴人何宣妏於警詢、偵查中就上開犯嫌過程證述明
    確，而證人即景新國小校長王明玲、同校教務主任許明騰於
    偵查中亦分別證稱確實有聽聞被告有說「這次撥的是水，下
    次潑的就不知道是什麼了」、「你要玩就玩大」等話語，是
    「被告先向告訴人潑水，事後找告訴人協調，卻又於協調時
    為上開話語，告訴人表示因此而心生畏懼」（參見起訴書證
    據清單及待證事實欄編號六下方欄內記載）之事證理由，為
    被告就上開二犯嫌，確係涉犯恐嚇危害安全罪嫌之論據。又
    認被告因有起訴書所指之本件97年5 月14日誣告何宣妏犯嫌
    ，而涉犯有刑法第169 條第1 項之誣告罪嫌，係以被告確有
    於97年5 月14日前往臺北縣政府警察局中和分局告訴何宣妏
    除對其女兒有恐嚇危害安全之犯嫌外、並對其有妨害名譽之
    犯嫌之事實，以「被告於本署偵查中坦承確有說『你要玩就
    玩大一點，不要玩一、二次就掛了』，被告亦表示渠的意思
    是要告大家來告，而被告在何宣妏提出告訴後，確實立即向
    中和分局反告何宣妏，其時間點及所提告之犯罪事實，確有
    捏造事實提告之嫌」之事證理由，為被告就此一犯嫌，確係
    涉犯誣告罪嫌之論據。
四、被告謝泰山雖就其於96年11月29日上午因送其女兒謝○○上
    學，而於同日上午7 時30分許在景新國小後門有見到告訴人
    何宣妏之事實、與其因於同年月30日上午7 時許在該校後門
    對何宣妏潑水，而於同日上午10時許有在該校校長室內，經
    該校校長王明玲、教務主任許明騰勸導後，於校長室內在王
    明玲、許明騰、家長會長陳禹錫、教師何乃馨在場下，其有
    向何宣妏道歉，而於該道歉對談期間有向何宣妏告以「要告
    大家來告，我不怕啊！既然妳要告我，我也要告妳啊！大家
    要玩就玩大一點，不要玩兩三下就掛了」等意思之言詞（參
    見附表一編號二、(二)、問三至問五所示）之事實、以及其於
    97年5 月14日上午檢察官傳訊其與何宣妏及陳禹錫後，隨即
    於同日下午前往臺北縣政府警察局中和分局對何宣妏提出告
    訴之事實，固於警詢、偵訊及審理中均坦承不諱，惟堅決否
    認涉犯有何恐嚇危害安全、誣告罪嫌，分別就起訴書所指上
    開各該犯嫌辯稱如下：
  (一)就本件本件96年11月29日校門恐嚇犯嫌部分：辯稱以其當日
    送女兒到該校後門後，因見到校長王明玲在該處，而向校長
    陳訴其女兒前二天均遭何宣妏呼叫學號之事，請校長轉知何
    宣妏為改善，其與校長談話時與何宣妏間尚有一段距離，其
    當日並未有罵何宣妏之言詞（參見97年5 月14日偵訊筆錄，
    即附表一編號一、(二)、問三及問四所示；本院98年3 月24日
    準備程序筆錄第3 頁所示、98年8 月12日審判期日筆錄第23
    頁所示）。
  (二)就本件96年11月30日校長室恐嚇犯嫌部分：辯稱以其當日在
    校長室雖係有向何宣妏陳稱上開言詞，惟陳述該等言詞之原
    因，係因何宣妏本不接受其道歉，說堅持要提告，其聽聞之
    後，其才會說該等言詞，之後再經校長等人協調，其再向何
    宣妏道歉，並達成賠償協議，何宣妏也說不互告，此外，其
    當時未有向何宣妏恫稱「這次潑的是水，下次就不曉得潑的
    是什麼了」之言詞，當時係二人有爭執，其說的是其沒有要
    傷害何宣妏的意思不然不只是潑水而已等語（參見97年5 月
    14日偵訊筆錄，即附表一編號二、(二)、問三至問七所示；97
    年10月24日偵訊筆錄第1-2 頁、97年11月10日偵訊筆錄第3
    頁，即97年度偵續字第485 號卷第7-8 頁、第3 頁所示；98
    年2 月4 日偵訊筆錄第1-2 頁，即98年度偵續一字第5號 卷
    第7-8 頁所示；本院98年3 月24日準備程序筆錄第4 頁、98
    年8 月12日審判期日筆錄第23、26頁所示）。
  (三)就本件97年5 月14日誣告何宣妏犯嫌部分：辯稱以何宣妏確
    實有其告訴之該等行為，其會對何宣妏提出告訴，係因於當
    日上午二人經檢察官傳喚到庭偵訊，其當庭對何宣妏所言向
    檢察官提出抗議，檢察官告知其應到派出所提告，其才於同
    日下午提告（參見97年10月31日偵訊筆錄第1-2 頁，即97年
    度他字第5869號卷第13-14 頁所示；本院98年3 月24日準備
    程序筆錄第4-5 頁、98年8 月12日審判期日筆錄第23、26頁
    所示）。
  (四)此外，其辯護人除以同於被告上開答辯為被告為辯護外，另
    以本件就起訴書所指之本件96年11月29日校門恐嚇犯嫌部分
    ，僅有告訴人何宣妏單一指訴，無其他積極證據可證明被告
    確有此一犯行，而就本件96年11月30日校長室恐嚇犯嫌部分
    ，因證人即該校校長王明玲、教務主任許明騰、教師會長陳
    禹錫就渠等是否確實有聽聞被告有起訴書所載之該二句恐嚇
    言詞，依罪疑惟輕原則，自應對被告為有利之認定；至於，
    就本件97年5 月14日誣告何宣妏犯嫌部分，因何宣妏確有於
    被告指訴之三日在學校找被告女兒之事實，且何宣妏有於偵
    訊中陳稱被告指訴之言詞，亦據偵訊筆錄記載明確，被告指
    訴何宣妏之各該事實，既非屬虛構，即難認被告所為係出於
    虛構誣陷之意思，又何宣妏於偵查庭中指訴伊感覺遭被告性
    騷擾之陳述，雖係偵查庭中之非公開陳述，而不構成公然之
    要件，惟此係出於被告不諳法律規定所致，而屬法律認知之
    錯誤，而不構成誣告罪之辯護意旨為被告辯護。
五、本件告訴人何宣妏告訴被告謝泰山涉犯本件恐嚇危害安全、
    誣告犯嫌之偵查起訴過程，經查閱相關卷宗，係略以：
  (一)告訴人何宣妏於96年12月3 日向臺北縣政府中和分局秀山派
    出所告訴被告有本件96年11月29日校門恐嚇犯嫌、本件96年
    11月30日校門潑水侮辱犯行、本件96年11月30日校長室恐嚇
    犯嫌，經該分局調查後報告臺灣板橋地方法院檢察署偵辦，
    並由該署以97年度偵字第13831 號分案偵查，而經檢察官傳
    訊告訴人何宣妏、被告、證人即景新國小教師會長陳禹錫、
    校長王明玲（告訴人、各該證人之證言內容參見附表二至四
    、六各該欄所示）並調查各該物證後，除僅就本件96年11月
    30日校門潑水侮辱犯行部分，以被告係涉犯公然侮辱罪嫌，
    向本院聲請簡易判決處刑外，就本件96年11月29日校門恐嚇
    犯嫌之部分，以告訴人指訴之此部分犯嫌，僅有告訴人單一
    指訴，而無其他事證可證明被告確有該犯嫌（參見97年度偵
    字第13831 號檢察官不起訴處分書理由三、(二)、所示），
    而就本件96年11月30日校長室恐嚇犯嫌之部分，以本件就被
    告所說之「你要玩就玩大一點，不要一、二次就玩掛」之言
    詞，「應係因告訴人不願接受被告道歉，被告單純表達不滿
    之意思，並無任何加害之告知」，而就被告所說之「這次潑
    的是水，下次潑的不知道是什麼了」之言詞，「並未明確表
    示加害告訴人生命、身體、自由、名譽、財產之具體惡害」
    等為由，認非屬恐嚇言詞（參見同不起訴處分書理由三、(二)
    、所示），而為不起訴之處分。
  (二)何宣妏收受上開檢察官不起訴處分書後，依法聲請再議，而
    由臺灣高等法院檢察署以該署97年度上聲議字第5140號分案
    審核，經審核結果，該署檢察長以原偵查檢察官既認被告確
    有本件96年11月30日校門潑水侮辱犯行，則「被告向聲請人
    何宣妏表示『下次潑的是就不知道是什麼了』一語，若謂非
    係以加害人格之惡害通知聲請人何宣妏，似非無商榷之餘地
    。如聲請人何宣妏因而心生畏懼，被告即非無構成恐嚇罪之
    可能」為由（參見97年度上聲議字第5140號檢察長命令三所
    示），而發回再議。
  (三)本件經臺灣高等法院檢察署檢察長發回再議後，由臺灣板橋
    地方法院檢察署以該署97年度偵續字第485 號受理，再經該
    署檢察官依發回再議要旨續行偵查，於傳訊何宣妏、被告、
    證人王明玲、陳禹錫、該校教務主任許明騰、該校教師何乃
    馨（告訴人、各該證人之證言內容參見附表二至七各該欄所
    示）為調查後，以「縱認被告當日有提及上開話語，惟因當
    時雙方正處於爭執未休之情境，而被告當時之真意乃係意圖
    與告訴人和解為一時憤激之失控言詞，可見被告為該言詞時
    、只是意圖引起他人之重視與注意，供以強化自己之主張或
    加強語氣而已，並無付諸實際行動之真意，且被告之後仍繼
    續與告訴人協調並允諾賠償告訴人等情」，是「被告顯非意
    指會有加害的告訴人之行為或言詞，而吵架之人語氣本即強
    悍，但此強悍仍與恐嚇行為有間」（各參見97年度偵續字第
    485 號檢察官不起訴處分書理由三所示），而認難僅憑告訴
    人之指訴，即對被告為不利益之定，而就上開二犯嫌，再為
    不起訴之處分。
  (四)何宣妏收受上開檢察官不起訴處分書後，依法聲請再議，而
    由臺灣高等法院檢察署以該署98年度上聲議字第316 號分案
    審核，經審核結果，該署檢察長以證人王明玲、許明騰、何
    乃馨既均證稱有聽聞被告所說之「這次潑的是水，下次潑的
    就不知道是什麼了」之言詞，則「可見被告謝泰山確有以前
    開語句恫嚇聲請人何宣妏無訛」，又「被告自承當日伊所說
    『你要玩就玩大一點，不要一、二就玩掛』一語，係指既然
    妳要告我，我要告妳之意思，而事後伊亦有對何宣妏提出告
    訴等語（見偵續卷第22頁）。是被告既於事後對何宣妏提出
    告訴，付諸實際行動，則原檢察官認為縱然被告當日有提及
    『這次潑的是水，下次潑的就不知道是什麼了」一語，亦僅
    係一時憤激之失控言詞，並無付諸實際行動之真意，即有可
    議。」為由，令檢察官查明被告是否對何宣妏提出告訴及告
    訴內容是否與本案有關（參見98年度上聲議字第316 號檢察
    長命令三所示），而發回再議。
  (五)經臺灣高等法院檢察署檢察長發回再議，由臺灣板橋地方法
    院檢察署以該署98年度偵續一字第5 號受理後，再經該署檢
    察官依發回再議要旨續行偵查，於傳訊被告後，以如上開三
    所示之理由，就本件96年11月29日校門恐嚇犯嫌、本件96年
    11月30日校長室恐嚇犯嫌提起公訴（本件98年度偵續一字第
    5 號起訴事實）。
  (六)被告前於97年5 月14日告訴何宣妏涉犯恐嚇危害安全、公然
    侮辱罪嫌，經臺灣板橋地方法院檢察署檢察官於同年7 月31
    日以97年度偵字第18586 號檢察官不起訴處分書為不起訴之
    處分後，何宣妏即於同年8 月27日向該署告訴被告對伊所為
    上開告訴係犯誣告罪嫌，經該署傳喚何宣妏、被告為訊問並
    調閱上開相關卷宗，以如上開三所示之理由，就本件97年5
    月14日誣告何宣妏犯嫌部分，提起公訴（本件98年度偵字第
    2253號）。
六、本件起訴書雖以上開事證及論述理由，認被告因有起訴書犯
    罪事實欄所載之各該犯嫌，而分別涉犯恐嚇危害安全、誣告
    罪嫌，惟查：
  (一)關於本件96年11月29日校門恐嚇犯嫌部分：依卷內事證，雖
    證人即景新國小校長王明玲於偵訊、本院審理中證稱渠於當
    日早上因作校園巡視而於行經該校後門時，發現被告很大聲
    的在與何宣妏說話，渠即上前將被告帶至旁邊了解原委，惟
    並未聽到在渠處理前之被告與何宣妏間之對話內容等語（參
    見附表四編號一、(一)所示；同表編號三、(一)所示），而就證
    人王明玲上開證述之情節，查與何宣妏於偵訊中陳稱之校長
    在伊旁邊嚇得要命之情節（參見附表編號四、三、(二)、問七
    所示）有所不符外，亦與被告辯稱之其當日係在該校後門碰
    到校長王明玲而向渠反應其女兒遭何宣妏點呼號碼之事，而
    由校長請何宣妏在旁溝通之情節（參見附表編號一、(一)、問
    三所示）亦有差異，是本件自難僅憑告訴人何宣妏單一指訴
    即為認定被告確有上開犯嫌之證據。查以，本件依據證人王
    明玲於審判中證稱之渠與被告接觸過幾次，其有向渠訴說內
    心的不悅等語（參照附表四編號三、(二)、2.、問二所示），
    參酌王明玲當時係該校校長之身分，且於本件96年11月30日
    校門潑水侮辱犯行後，將原本在被告女兒班級處之被告及被
    告配偶請至校長室之事實（參見下述），尚難認何宣妏證稱
    之王明玲當時在伊旁邊嚇得要命之證述係屬實在，是依據被
    告、何宣妏、王明玲就該日情節之陳述，應認王明玲證述情
    節較符實情，依上開事證，本件既無其他積極證據可證明被
    告於當時對何宣妏有起訴書所載之恐嚇言詞，而何宣妏之證
    言，復難認係與實情相符，自難對被告為有罪之認定。
  (二)關於本件96年11月30日校長室恐嚇犯嫌部分：本件依上開理
    由欄三所示之起訴理由、上開理由欄五、(二)及(四)所示之發回
    再議意旨，公訴意旨以證人王明玲、許明騰於偵查中證稱渠
    等曾聽聞被告有說「這次潑的是水，下次潑的就不知道是什
    麼了」、「你要玩就玩大一點，不要一、二次就玩掛」該二
    句言詞，而何宣妏並因此心生畏懼為由，認被告係涉犯恐嚇
    危害安全罪嫌，然查：
    1.按刑法第305 條之恐嚇安全罪之恐嚇行為，固係指以使人
      生畏怖心為目的，而通知將加惡害之旨於被害人而言（最
      高法院52年台上字第751 號判例要旨參照），惟行為人之
      言詞是否係屬加惡害之旨之通知，則難僅憑片段言詞為判
      斷，而須審酌行為人陳述該句言詞之原因、動機以及該當
      時之時空環境等情以為判斷；亦即，溝通性之語言詞句既
      係在表達該陳述主體之意思，則相同之文字用語，在不同
      之情狀或主體之對話間，即有不同之涵義，斷無可能將片
      段之語言詞句抽離其所源出之主體間之前後對話及主體所
      在之客觀環境，以評斷該語言詞句之意義。是就關於陳述
      主體所陳述之言詞是否屬將加惡害於他人之恐嚇性言詞，
      自難單憑該言詞之文字形式即可評斷是否屬恐嚇性言詞，
      而應深究陳述主體係基於何等原因、動機以及該當時之時
      空環境，而據以判斷是否屬恐嚇性之言詞。
    2.本件有關起訴書所載被告有於96年11月30日上午在校長室
      內對何宣妏告以「這次潑的是水，下次潑的就不知道是什
      麼了」之該句言詞，依卷內事證，關於被告當日在校長室
      有提及其潑水之事，係首見於證人即該校教務主任許明騰
      於警詢中證稱被告「有表示若是真的要傷害何宣妏老師就
      不會只是用水潑而已」（參見附表五編號一所示）之證述
      ，而起訴書所載之上開言詞，查係首見於何宣妏於96年12
      月3 日向警告訴被告於對伊為本件96年11月30日校門潑水
      侮辱犯行後對伊恫稱該等言詞（參見何宣妏96年12月3 日
      警詢筆錄，97年度偵字第13831 號卷第7 頁），迄至97年
      5 月23日檢察官偵訊被告、何宣妏、證人即該校教師會長
      陳禹錫時，始由何宣妏於該日偵訊結束前向檢察官改稱以
      被告該句言詞係於同日在校長室內所說，而在何宣妏為上
      開指證前，證人陳禹錫並未證稱渠當日在校長室內曾聽聞
      被告說該句言詞（參見附表三編號三、(一)及(二)所示、附表
      六編號二所示），其後始由檢察官傳喚證人即該校校長王
      明玲、教務主任許明騰、教師會長陳禹錫、教師何乃馨調
      查是否於當日在校長室內有聽聞被告陳述該句言詞，而分
      別由王明玲證稱有印象聽聞該句話但不確定是否係在當日
      校長室內聽聞、許明騰證稱好像有聽聞該句話、陳禹錫證
      稱不記得有無聽聞該句話、何乃馨證稱雖有聽過該句話但
      不確定是於何時聽聞亦不確定是渠親自或由他人轉述等語
      （參見附表四編號一、(二)所示、同表編號二問二所示、附
      表五編號二所示、同表編號三、(一)、問三所示、同表編號
      三、(三)、問四所示、附表六編號三所示、附表編號七所示
      ），並經證人王明玲、許明騰、陳禹錫於審理中為相同意
      旨之證言（參見附表四編號三、(二)、1.、問四所示、同表
      編號三、(二)、2.、問二所示、附表五編號三、(一)、問三所
      示、同表編號三、(三)、問四所示、附表六編號三所示），
      本件依上開事證，何宣妏於伊96年12月3 日之距伊告訴事
      實最近之初次警詢時，既未指訴被告有於校長室對伊恫稱
      該句言詞，反在約隔六個月後之97年5 月23日之偵查庭中
      改稱該句言詞係被告於該日在校長室內對伊恫稱之言詞，
      復參照附表一至三所示之被告與何宣妏間偵訊筆錄之逐字
      譯文內容，除已難認何宣妏就此部分言詞之指訴為實在外
      ，何宣妏於該日偵訊後，依檢察官指示，製作如附表八所
      示之由伊於被告本件96年11月30日校門潑水侮辱犯行後當
      場錄得之二人爭執言詞，而依該譯文記載內容，應可明確
      知悉被告當時係對其揚稱「今天是水而已啦」，且依二人
      間之前後對話內容，該句言詞非無張揚聲勢之情（參見附
      表八要點◎所示），而何宣妏既已依該錄音資料製作譯文
      ，可認已在相當程度喚起伊對當日之記憶，惟於其後相關
      偵訊中，亦未見及何宣妏對此部分，再作其他相關之陳述
      ，參照陳禹錫上開渠於警詢證稱之當日渠聽被告陳述之意
      思係其並未有要傷害何宣妏之意思不然不會只用水潑而已
      之證言，依上開事證，被告於當日在校長室內是否確曾對
      何宣妏恫稱起訴書所載之該句言詞，顯非無疑義。
    3.本件有關起訴書所載被告有於96年11月30日上午在校長室
      內對何宣妏告以「妳要玩就玩大一點，不要一、二次就玩
      掛」之該句言詞，被告雖坦承其當時確係有說該句類似言
      詞，惟辯稱以當時因何宣妏在校長室內本不接受其道歉，
      並稱要對其提告，二人遂起爭執其才向何宣妏告以該句言
      詞，而其當時所說之內容係「要告就來告，我不怕啊！既
      然你要告我，我也要告你啊！大家要玩就玩大一點，不要
      玩兩三下就掛了！」之言詞，係指何宣妏如要提告，其亦
      要對何宣妏提告之意思（參見附表一編號二、(二)、問三至
      問六所示）等語。查以，本件被告與何宣妏於本件96年11
      月30日校門潑水侮辱犯行後，當日二人係於何宣妏經證人
      即該校教師會會長陳禹錫請至校長室後，被告與何宣妏才
      於同日再次碰面，而本件被告於在校長室對何宣妏為第一
      次道歉後，因何宣妏本不接受，而在何宣妏最終同意被告
      之賠償前，二人間確有相互大聲說話而有言語衝突等情，
      業據證人王明玲（參見附表四編號二、問一及問三所示、
      同表編號三、(二)、1.、問二及問四所示）、許明騰（參見
      附表五編號二所示、同表編號三、(三)、問三及問四所示）
      證述明確，而證人王明玲、許明騰、陳禹錫、何乃馨均證
      稱當日確似有聽聞被告有說起訴書所載之上開該句言詞（
      參見附表四編號一、(二)、問三所示、同表編號二所示、同
      表編號三、(二)、1.、問二及問四所示；附表五編號二所示
      、同表編號三、(一)、問三所示；附表六編號二、三所示；
      附表編號七所示），惟各該證人就渠等所聽聞之該句言詞
      之情狀，亦即被告係因何等情狀而說出該句言詞，除均未
      能明確陳述（參見上開各該附表各該欄記載）外，依上開
      證人證言，何宣妏當日進入校長室後之情形，應係被告先
      向何宣妏為道歉後，因何宣妏本不接受道歉，二人即發生
      言語爭執，且於該爭執期間，被告配偶有起身斥責何宣妏
      ，其後經在場之校長、教務主任等人協調後，被告與何宣
      妏最終至少達成由被告賠償何宣妏洗衣費用之協議等情（
      參見附表四至六所示），應堪認定，且被告於其配偶斥責
      何宣妏告時，被告有叫其太太坐下之情，亦據證人許明騰
      於審理中證述明確（參見附表五編號三、(二)、問二所示）
      ，是本件固難依上開證人之證言確認被告與何宣妏在校長
      室內之言語爭執之內容，然依上開事證，被告如於該爭執
      當時，有恐嚇何宣妏之犯意、或作勢迫令何宣妏屈服之意
      ，則於其配偶起身斥責何宣妏時，被告何以會叫其配偶坐
      下？是本件尚難認何宣妏指訴之被告有繼續恐嚇伊之情（
      參見附表三所示）係屬實情，被告上開答辯理由，尚非不
      能採認。至於，證人王明玲、許明騰、陳禹錫雖於審理中
      分別證稱當日未聽聞被告與何宣妏相互表示要告對方之言
      詞或對此並無印象（參見附表四編號三、(二)、2.、問一所
      示、附表五編號五、(二)、問三所示、附表六編號四、(二)所
      示），然以，上開各該證人就當日被告與何宣妏間爭執之
      內容，既均未能證述該內容，是就渠等此部分之證言之正
      確性，除有疑義外，本件被告與何宣妏當日在校長室最終
      係有達成賠償協議，而證人王明玲、許明騰、陳禹錫均證
      稱當日被告與何宣妏最終很平和達成共識解決本件事之證
      言（參見附表四至六各該欄所示），參酌王明玲於偵查中
      證稱之渠亦不知道本件後來變成雙方又再提告等語（參見
      附表四編號二、問三所示）等事證，非不能推認於本件因
      被告與何宣妏於在校長室為協議後，因最終有達成賠償等
      協議，各該證人自對於該二人於該日爭執中是否曾表示要
      互為提告之詞，未能有深刻之印象，自難以上開證人之證
      言為被告不利益之認定。
    4.再以，本件依全卷事證，可確認被告有說過類似如起訴書
      所載該二句言詞之時地、情狀，查係被告於對何宣妏為本
      件96年11月30日校門潑水侮辱犯行後，經何宣妏當場錄得
      之如附表編號八之二人間爭吵言詞中如同表要點欄◎標註
      各行內所示之「今天只是水而已啦」、「要玩就玩大一點
      ，妳要玩就玩大一點嘛」之各該言詞，而被告與何宣妏於
      同日在校長室為協商時，因何宣妏本不接受道歉，二人遂
      發生爭執，而二人爭執之內容，依卷內事證，雖因證人王
      明玲、許明騰、陳禹錫、何乃馨現均記憶不清致未能證述
      渠等聽聞起訴書所載該二句言詞之情狀等情，然依相關事
      證推論，尚難認被告當時有對何宣妏為恐嚇言詞等情，已
      如前證，本件依上開事證，亦非不能推認上開證人聽聞之
      如起訴書所載該二句言詞，或係因被告與何宣妏為爭執時
      ，因提及被告於潑水後揚稱之言詞，而相互指責或為辯駁
      ，使當時在場之上開各該證人因聽聞該等類似內容之言詞
      ，而於警詢、偵訊中分別答稱對各該言詞係有所印象等語
      ，是本件上開各該證人既於警詢、偵訊及審理中均未明確
      證稱被告於當日在校長室內確實有對何宣妏為起訴書所載
      之該二句恐嚇言詞，且本件亦有如上開各段所示之疑點及
      應對被告為有利之認定處，自難僅憑何宣妏如附表二、三
      所示之指訴，即遽認被告有起訴書所載之恐嚇犯嫌。
    5.至於，起訴書以上開理由欄五、(四)所示之發回再議意旨，
      以被告就其陳述之「妳要玩就玩大一點，不要一、二次就
      玩掛」之該句言詞之意旨，係在表示其係要提告，而被告
      於何宣妏對其提出告訴後，即對何宣妏提出告訴，是被告
      該等言詞確屬恐嚇犯嫌之論點，除與恐嚇危害安全罪之恐
      嚇行為僅須以使人生畏怖心為目的，而通知將加惡害之旨
      於被害人即足之該要件有所不符外，依本件板橋地方法院
      檢察署97年度偵字第13831 號、97年度他字第5839號卷內
      資料，本件何宣妏告訴被告對伊有本件96年11月29日校門
      恐嚇犯嫌、本件96年11月30日校長室恐嚇犯嫌之時間，查
      均係在96年12月3 日，而被告告訴何宣妏對其女兒涉犯恐
      嚇危害安全罪嫌以及對其涉犯妨害名譽犯嫌之告訴時間及
      告訴原因，係在97年5 月14日偵訊中聽聞何宣妏之證述後
      ，認何宣妏之陳述除有誇大不實外，且二人前已經於校長
      室達成協調而何宣妏仍欲追究，而向檢察官表示不滿表示
      欲對何宣妏提告，經檢察官要其另向警提告後，被告方才
      於同日偵查庭後向警提出告訴（參見附表一編號二、(二)、
      問七及問八所示、附表三編號三、(二)、1.、問六所示、同
      表編號三、(二)、2.、問二所示），是上開起訴意旨，除顯
      未慮及被告陳述該句言詞之時間與其對何宣妏提起告訴之
      時間，二者期間約達六個月，除於形式上已經認二者間有
      何必然之牽連外，且依附表一所示之逐字譯文，被告係因
      不滿何宣妏於偵查庭指訴內容及前已經達成協調仍欲繼續
      追究，始起意對何宣妏提告，是二者間顯無起訴書所指之
      「被告在何宣妏提出告訴後，確實立即向中和分局反告何
      宣妏」之事實基礎存在，是起訴書上開論旨，除與恐嚇犯
      行之構成要件無關外，亦與實情不符，自屬無理由。
  (三)就本件97年5 月14日誣告何宣妏犯嫌部分：本件依上開理由
    欄三所示之起訴理由，公訴意旨認被告於97年5 月14日向臺
    北縣中和分局告訴何宣妏於96年11月27日至29日恫嚇其女兒
    而涉犯恐嚇危害安全罪嫌、又於同年月30日在景新國小校長
    室內指稱其臉貼著臉與伊說話使伊感覺受有性騷擾、及於97
    年5 月14日上午在偵查中指稱其有說要叫人親伊係對其涉犯
    誹謗罪嫌及公然侮辱罪嫌，而經該署檢察官偵查後，以97年
    度偵字第18586 號檢察官不起訴處分書為不起訴之處分，並
    由臺灣高等法院檢察署以該署97年度上聲議字第4745號駁回
    再議，且被告係於何宣妏對其提出告訴後，立即向警反告何
    宣妏，是依其告訴之時間點及所告訴之犯罪事實，應係有捏
    造事實提告之嫌為由，認被告係涉犯誣告罪嫌。然查：
    1.按刑法誣告罪之成立，以意圖他人受刑事追訴處分而向該
      管公務員虛構事實而為申告為其構成要件，故其所訴事實
      ，雖不能證明係屬實在，而在積極方面尚無證據證明其確
      係故意虛構者，仍不能遽以誣告罪論處；又告訴人所訴之
      事實，不能證明其係實在，對於被訴人為不起訴處分確定
      者，是否構成誣告罪，尚應就其有無虛構誣告之故意以為
      斷，並非當然可以誣告罪相繩（最高法院86年度台上字第
      886 號判決要旨參照）；亦即，刑法上之誣告係指故意虛
      構事實而為申告而言。所謂虛構事實，則係明知無此事實
      而故意捏造之意，如出於誤信、誤解、誤認或懷疑有此事
      實，或對其事誇大其詞，或訟爭上攻擊防禦之方法，或目
      的在求判明是非曲直者，均不得謂為誣告。是誣告罪於性
      質上，與不確定故意之概念並不相容（最高法院97年度台
      上字第6669號判決要旨）；至於申告人所申告之該具體事
      實是否構成犯罪行為，乃申告人個人本於法律認知所為之
      判斷，其認知與法律規定縱有未符，因其主觀上並無申告
      不實之故意，與誣告罪之構成要件即屬有間（最高法院91
      年度台上字第5753號判決要旨參照）。
    2.查以，本件起訴意旨以依何宣妏與被告間相互提起告訴之
      時間、被告告訴之事實、以及被告告訴何宣妏之偵查結果
      係經檢察官為不起訴之處分為由，認被告涉犯誣告罪嫌，
      然查，就上開起訴意旨，除就何宣妏與被告間相互提起告
      訴之時間部分，查係有如本判決上開理由欄六、(二)、5.所
      示之該誤認之情節，已如前述外，起訴書證據清單及待證
      事實欄所載之關於被告對何宣妏提出告訴「惟未提出任何
      證據供本署調查」之記載，經本院查閱被告告訴何宣妏之
      該署97年度偵字第18586 號案件卷宗，依該署97年10月31
      日偵訊筆錄記載，被告僅係不欲其女兒出庭，然有聲請傳
      喚證人即景新國小校長王明玲、教務主任許明騰、教師會
      會長陳禹錫以證明其指訴之事實屬實，惟未經檢察官傳訊
      該等證人調查被告告訴何宣妏是否確有各該犯嫌，即就被
      告告訴何宣妏之各該事實，分別以因被告女兒未出庭作證
      而無其他補強證據供該署為調查且何宣妏要求被告勿進入
      校園係基於校園安全職責（就被告告訴何宣妏於96年11月
      27日至29日恫嚇其女兒而涉犯恐嚇危害安全罪嫌部分），
      並援引被告聲請傳喚之上開證人在本件何宣妏告訴被告恐
      嚇等案件中之對該日在校長室內之二人爭吵情節無印象之
      證言（就被告告訴何宣妏於同年月30日在景新國小校長室
      內指稱其臉貼著臉與伊說話使伊感覺受有性騷擾而涉犯誹
      謗罪嫌部分），以及偵查庭係非公開之場所（就被告告訴
      97年5 月14日上午在偵查中指稱其有說要叫人親伊而涉犯
      公然侮辱罪嫌部分）為由，而為不起訴之處分（參見97年
      度偵字第18586 號檢察官不起訴處分書，臺灣高等法院檢
      察署97年度上聲議字第4745號駁回再議書亦援引相同理由
      ），是依上開偵查卷證，參照證人王明玲、許明騰、陳禹
      錫在本件何宣妏告訴被告恐嚇等案件中經檢察官偵訊之內
      容均係在調查被告對何宣妏有無本件96年11月29日校門恐
      嚇犯嫌及本件96年11月30日校長室恐嚇犯嫌，而未訊問有
      關被告告訴何宣妏上開犯嫌之相關事實（參照附表四至六
      各該欄所示），起訴書上開被告未提出任何證據供該署調
      查之記載，容有欠公允。
    3.復以，本件依證人即被告女兒謝○○於審理中之證言（參
      照98年8 月12日審判期日筆錄第7 頁），並參照附表八錄
      音譯文內容所示之何宣妏於本件96年11月30日校門潑水侮
      辱犯行後大叫被告姓名之事實，以及何宣妏於前於警詢、
      偵訊及審理中分別均曾坦承伊確有於各該日找被告女兒之
      事實，堪認何宣妏確有於被告告訴之該三日找被告女兒要
      求渠回家告知被告禁止進入校園且向被告女兒詢問被告名
      字之事實，是被告依其女兒轉述之轉述，就此部分對何宣
      妏提起告訴，難謂無出於誤會或懷疑被訴人有此事實之情
      形，是依上開說明，自難遽認被告就此部分涉犯有誣告犯
      嫌。
    4.再以，本件依附表二編號三、(二)、問四所示、附表三編號
      三、(二)、2.、問二所示之何宣妏於97年5 月14日偵訊中之
      陳述，何宣妏於該日偵訊中，確係有當場陳稱「…那星期
      四那天整個人就突然貼過來，那我就一直後退，就是有那
      一種，我覺得有那種性騷擾，他就整個人貼著我講話。…
      」、「（檢察官問）那是在校長室講的？（何宣妏答）對
      對。還有，我跟他講，我說你講話不要貼這麼近，他說，
      我又沒有親到你，如果你要的話，可以找人阿！」等語，
      依上開陳述內容，除可確認何宣妏確有於該日偵訊中有被
      告告訴之事實外，參照何宣妏如附表一、二所示之於警詢
      、偵訊中之指訴，何宣妏確係屢指訴被告有「貼」近伊講
      話之行為，是被告告訴何宣妏於96年11月30日在校長室內
      有當場指訴其講話貼近伊等情，依上開事證，尚非無可能
      ；此外，依卷內事證，何宣妏就伊所指訴之被告「貼」著
      伊說話之該行為內容究係如何，除未經何宣妏陳稱明確外
      ，如被告確係有「貼」著何宣妏說話之習性，則依何宣妏
      於偵查中提出之被告於本件96年11月30日校門潑水侮辱犯
      行前之相關錄音內容，何以未見載有被告「貼」著何宣妏
      講話之相關記載？依上開事證，被告依此等事實，就此部
      分對何宣妏提起告訴，除難謂無出於對詞語涵義之誤會或
      認因何宣妏對事實張大其詞而為申告以求判明是非曲直外
      ，被告上開指訴，查無非係因其當場聽聞何宣妏陳稱上開
      各該言詞，認何宣妏公然侮辱、毀謗其個人名譽，而提出
      告訴，是被告既非屬故意虛構事實為申告，縱其申告之事
      實與上開各罪之構成要件不符，然僅係其對各該罪構成要
      件之法律認知有錯誤，自難認其主觀上有申告不實之故意
      ，而遽以誣告罪相繩。
    5.此外，關於何宣妏在偵查庭內之上開陳述，雖因偵查不公
      開而顯不構成公然侮辱罪之公然要件，然依被告學歷及法
      律知識，並參照該日偵查庭之偵訊過程（參見附表一編號
      一、(二)所示、同表編號二、(二)所示、附表二編號三、(二)所
      示、同表編號三、(二)所示）以及偵查檢察官對被告當場表
      示欲對何宣妏該庭陳述提出告訴之要求指示被告自行向景
      新國小查明何宣妏名字另向警提出告訴之答復（參見附表
      一編號二、(二)、問七及問八所示、附表三編號三、(二)、2.
      所示），被告其於偵訊中當庭表示認何宣妏所述內容為虛
      偽而欲對何宣妏提告，而經檢察官告以要其向警提告，是
      被告就何宣妏於偵查庭內之陳述因非屬公開陳述而不構成
      公然侮辱之構成要件之法律判斷，尚難謂其未受檢察官反
      應之影響，而認其可提告以判明是非曲折，且有對其所申
      告之該犯罪之法律構成要件有誤認之情形，是難認其主觀
      上有申告不實之故意，自無從論以誣告罪。
六、從而，本件依現存卷內證據，並無積極證據可認被告有起訴
    書及公訴意旨所指之本件96年11月29日校門恐嚇犯嫌、本件
    96年11月30日校長室恐嚇犯嫌、本件97年5 月14日誣告何宣
    妏犯嫌之各該犯罪事實存在，自不能認定被告涉犯有恐嚇危
    害安全罪嫌、誣告罪嫌，依上開二所示之法律規定以及判例
    要旨，自應就被告為無罪之諭知。
據上論斷，應依刑事訴訟法第284 條之1 、第301 條第1 項，判
決如主文。
本案經檢察官黃佳權到庭執行職務。
中    華    民    國    98    年    8     月    26    日
                  刑事第一庭審判長法  官  王復生

                                  法  官  饒金鳳

                                  法  官  陳世旻
上列正本證明與原本無異。
如不服本判決，應於判決送達後10日內敘明上訴理由，向本院提
出上訴狀 (應附繕本) ，上訴於臺灣高等法院。其未敘述上訴理
由者，應於上訴期間屆滿後20日內向本院補提理由書「切勿逕送
上級法院」。

                                 書記官   楊雅芳
中    華    民    國    98    年    9     月    3     日

┌──────────────────────────────────────────────┐
│附表一：被告於97年5 月14日偵訊中之答辯之筆錄記載及逐字譯文                                  │
├──┬───────────────────────────────────────────┤
│編號│筆錄記載及逐字譯文                                                                    │
├──┼───────────────────────────────────────────┤
│ 一 │有關被告有無於96年11月29日上午7 時30分許恐嚇何宣妏部分之答辯                          │
├──┼─┬─────────────────────────────────────────┤
│    │(一)│偵訊筆錄之記載（97年度偵字第13831號，第26頁）                                     │
│    ├─┼─────────────────────────────────────────┤
│    │  │（問）有何意見？                                                                  │
│    │  │（答）96年11月29日上午7 時30分我送女兒到學校跟校長講，要求告訴人不要叫我女兒號碼，│
│    │  │      請直接叫我女兒名字。…（有關同年月30日上午潑水、校長室部分，參見下述，從略）│
│    │  │      …。                                                                        │
│    ├─┼─────────────────────────────────────────┤
│    │(二)│本院依偵訊影音光碟製作之逐字譯文                                                  │
│    ├─┼─────────────────────────────────────────┤
│    │  │（問一）被告謝泰山，對證人還有告訴人所說的（註：當日先訊問告訴人何宣妏、證人陳禹錫│
│    │  │        後，再訊問被告），有什麼意見？一次給你說。（答）我想要還原整個事件。（問）│
│    │  │        好，你趕快講。（問）他說11月20幾號到11月30號兩天，其實是錯的！是總共是四天│
│    │  │        。是從11月27號。                                                          │
│    │  │（問二）等一下，你只要跟我講29號跟30號的就好。（答）他總共是四天！（問）等一下，你│
│    │  │        不要講那麼多天好不好。（答）但是他恐嚇我女兒總共是3 次！是27號28號。（問）│
│    │  │        等下，被告，你聽我講，他恐嚇你女兒，你要告，再另外去告。跟這件沒有關係。（│
│    │  │        問）有有，這個都是連帶關係的，學校規定…（問）我不處理你的女兒部分好不好？│
│    │  │        ？（答）好，但是學校…我帶我女兒到那個…（問）29號那天。（答）運動操場上去│
│    │  │        。                                                                        │
│    │  │（問三）等下，我現在記的就是29號的事情，好，那天怎樣你講。（答）11月29號我送我女兒│
│    │  │        到學校去，剛好校長在，我就去跟校長講，然後校長說，我是說，因為27號跟28號的│
│    │  │        時候，我有去找副主任，跟她講說，請她去找我女兒的時候，不要叫我女兒號碼，因│
│    │  │        為我以前關過，所以叫號碼的人忌諱，我告訴副主任說，你跟她講說請她叫謝○○三│
│    │  │        個字，要找她請叫她謝○○三個字，副主任28號有去找她。結果她為所欲為，還是去│
│    │  │        找我女兒，然後就叫說17號你出來！然後一直罵，說這個不行上去，但是學校規定可│
│    │  │        以帶到上面來。結果，29號，我碰到校長，我就直接跟校長講，我說校長你拜託她跟│
│    │  │        她講一下，我昨天有跟副主任已經講過了，請他不要在去找我女兒的麻煩，那個校長│
│    │  │        說，好，我們一起來跟那個老師談，結果，那個老師就過來，我從來就不沒跟她講過│
│    │  │        話的，29號那天，我跟她講說，我女兒叫謝○○，以後請你找她，請叫她謝○○，然│
│    │  │        後，就跟校長說，拜託你，後我就走了，校長說他會處理。                      │
│    │  │（問四）好，等一下，那天你有沒有罵她？（被）沒有！沒有！（直搖頭），校長可以來作證│
│    │  │        嘛！我當時就說，做筆錄就說，請校長也來，副主任也來，結果校長…（問）好。（│
│    │  │        答）校長說她會處理，結果上課的時候，這位老師不是她的級任老師，直接跑到教室│
│    │  │        去說，17號你給我出來，然後又罵，你跟你爸爸講不能上來。恐嚇我女兒，辱罵我女│
│    │  │        兒。                                                                      │
├──┼─┴─────────────────────────────────────────┤
│ 二 │有關被告有無於96年11月30日上午10時許恐嚇何宣妏部分之答辯                              │
├──┼─┬─────────────────────────────────────────┤
│    │(一)│偵訊筆錄之記載（97年度偵字第13831號，第27頁）                                     │
│    ├─┼─────────────────────────────────────────┤
│    │  │（問）有何意見？                                                                  │
│    │  │（答）…（有關96年11月19日、同年月30日潑水部分，參見上述，從略）…。96年11月30日10│
│    │  │      時，我們一起到校長室協調，之後我願意跟告訴人為潑水事件道歉。但告訴人堅持要告│
│    │  │      我，所以我就說「要告就來告，要玩就玩大一點，大家一起來告，你不要兩三下就掛了│
│    │  │      。」之後，告訴人有提出條件來和解，要求1.彼此不要見面。2.要求我賠償他衣服損失│
│    │  │      。我都同意了，並賠償她的損害。而今她卻隔了這麼久才來提告。                  │
│    ├─┼─────────────────────────────────────────┤
│    │(二)│本院依偵訊影音光碟製作之逐字譯文                                                  │
│    ├─┼─────────────────────────────────────────┤
│    │  │（問一）30號十點你到校長室？（答）沒有，我先去找那個老師。（問）你直接跟我講校長室│
│    │  │        的事情好不好？（答）你要讓我還原整個事件，你都聽她一面之詞，你要讓我還原整│
│    │  │        個事件事情來龍去脈嘛！所以…（問）我跟你講，你可以講，不要那麼激動。（答）│
│    │  │        我這個人…（問）而且注意你講話的態度，好不好，我的態度沒有對你那麼壞喔！（│
│    │  │        答）好。（問）你態度一直很差勁！（答）我不是很激動，這個，你要讓我還原！  │
│    │  │（問二）好啦！你從頭講，你講你講！（答）然後到那個學校的時候我問那個級任老師，級任│
│    │  │        老師說，對啊，這個老師怎麼會這樣？然後他就下令說，下課，我女兒不能出去玩，│
│    │  │        因為怕碰到這位老師再找他麻煩，結果，人家去上廁所，還叫她好多同學帶她去廁所│
│    │  │        陪她去，這種情況，老師都可以作證呢！然後我在跟他聊天的時候，剛好教師會會長│
│    │  │        有看到，然後直接到上面去找那個校長，下來，然後聊，校長說，啊，這個大家都誤│
│    │  │        會，然後到校長室去協調，結果到校長室的時候，校長室，校長，教務主任還有教師│
│    │  │        會會長都在，然後我從頭到尾講給他聽，學生這個可以帶到上面來啊，為什麼不讓我│
│    │  │        們帶上來，那天是下雨天咧！然後，我就跟他這樣講啊！然後，教務主任說，對，這│
│    │  │        個是我規定的，可以帶上來，然後，這樣講，這個都是誤會，我們來協調完，然後好│
│    │  │        ，教務主任說我去請他過來，但是你有把他潑到水，你就是應該跟他道歉，當時我說│
│    │  │        這個我可以接受，因為我女兒在那邊讀書嘛。結果我在那邊的時候，他請這位老師來│
│    │  │        的時候，我就當面跟他道歉了，然後，這位老師講，他要告我，我說好，要告大家來│
│    │  │        告，我也不怕。                                                            │
│    │  │（問三）你只是這樣講，那你有沒有跟他講說，要玩就玩大一點？（答）你聽我說，下面就是│
│    │  │        這句話啦！（問）好啦好啦，那你講。（答）要告大家來告，我不怕，既然你要告，│
│    │  │        我也要告你，既然要玩，就玩大一點。這個話是這樣來的。                      │
│    │  │（問四）有沒有講說…（答）然後，這位老師還講怎樣，你知道嗎？（問）等一下，我先問你│
│    │  │        ，有沒有說，要玩就玩大一點，不然，玩一兩次你就要玩掛了，你有沒有這樣講？（│
│    │  │        問）現在就是這個問題，我說，她要告就來告，我不怕啊！既然你要告我，我也要告│
│    │  │        你啊！大家要玩就玩大一點，不要玩兩三下就掛了，我的意思是這個樣子。        │
│    │  │（問五）你意思是說不要玩兩三下就玩掛了？（答）要告大家就來告！（問）你就是這個意思│
│    │  │        ？（答）我這個意思。（問）要告就來告，要玩就玩大一點。（答）對。（問）大家│
│    │  │        一起來告？（答）對。                                                      │
│    │  │（問六）可是你有跟他講說不要玩兩三下就玩掛是不是？（答）那是說，要告大家來告，要玩│
│    │  │        就玩大一點，不要兩三下就掛了，我的意思是這個樣子，然後她那時候還這樣講，她│
│    │  │        說我跟她臉貼著臉，這樣好像有一點性騷擾，我就跟校長、教務主任還有教師會會長│
│    │  │        當面講，說妳這樣講，我可以告妳誹謗喔！結果她說，她是這樣比喻而已，可以這樣│
│    │  │        比喻嗎？                                                                  │
│    │  │（問七）好了嗎？還有沒有？（答）還沒有，結果，校長就在協調，結果後來她講一句話，好│
│    │  │        ，那既然大家都不要告，就算了，這句話是她講的，她說她有兩個條件，我說，你什│
│    │  │        麼條件，你講，一，我們以後不要再見面，我說，可以，我答應你，我們不要見面了│
│    │  │        ，現在我女兒也轉校到三重去了，我也到三重去做生意了。第二，她要求我賠償她的│
│    │  │        損失，我說，我要賠償你什麼樣的損失？他說她的衣服都濕掉了，已經送去洗衣店洗│
│    │  │        了，要我賠償她的這些損失。我說，可以，你把帳單拿來給我，我錢給你，然後校長│
│    │  │        就跟另外一個謝老師說，因為學校有個謝老師，他常去我店裡吃飯，因為我是開小吃│
│    │  │        店的，謝老師到我店裡來吃飯，然後他說請謝老師拿帳單到我店裡來給我，我就說好│
│    │  │        ，過幾天謝老師把帳單拿來，我錢也給他了，身為一個老師，說話不算話，說不告的│
│    │  │        人也是她，她說我們不再見面，也是我答應她，錢我也付了，她說要求我賠償她，我│
│    │  │        錢也付了，過了三四個月她才來提告，既然如此，我是恐嚇她，那她當初為什麼不當│
│    │  │        面告呢？她為什麼還要求我賠償她呢？                                        │
│    │  │（問八）好了嗎？還有沒有？（答）我請檢察官主持公道。我是不是也可以告她？（問）你要│
│    │  │        告另外再去告。（答）那我現在要告她的話，（問）另外再去提告，跟這件沒有關係│
│    │  │        。（被）那我是，到現在還不知道她的名字，請你給我她的名字，我馬上到那個…（│
│    │  │        問）你問學校好不好？（答）我要到分局告他恐嚇我女兒，辱罵我女兒，而且他還公│
│    │  │        然說，我性騷擾他。（問）好，我跟你，你聽我講，你要告，另外再提告，要問她的│
│    │  │        名字，要問學校，好不好？（答）好。                                        │
└──┴─┴─────────────────────────────────────────┘

┌──────────────────────────────────────────────┐
│附表二：告訴人何宣妏就伊於96年11月29日上午7 時30分許遭被告恐嚇部分之指訴                    │
├──┬───────────────────────────────────────────┤
│編號│告訴人於警詢、偵訊及審理中之陳述                                                      │
├──┼───────────────────────────────────────────┤
│ 一 │96年12月3 日警詢中陳述（97年度偵字第13831號，第7 頁）                                 │
├──┼───────────────────────────────────────────┤
│    │（問）妳於何時？何地？發現遭潑水？當時情形如何？                                      │
│    │（答）我在執行導護學童工作時，因勸導家長不要送小孩進入校園，但是謝泰山還是強行進入校園│
│    │      ，96年11月29日早上當他送女兒入校園後，折返，「貼」近我大吼大叫，口水噴到我頭上，│
│    │      我請他保持距離講話，他還是一直逼近，讓我有被騷擾的感覺。他警告我叫我小心，說會讓│
│    │      我很好看。…（有關同日下午告訴人向警方報案求助、同年月30日上午遭潑水部分，從略）│
│    │      …。96年11月30日10點後謝泰山有到校長室接受協調，他說他是給校長及主任面子才來道歉│
│    │      ，在協調當中繼續出言恐嚇，謝泰山表示他做過牢誰都不怕，他表示他是流氓，什麼事都做│
│    │      得出來，如果要「玩」會讓我一兩次就玩掛。並把執行導護工作的勸導誣賴成老師恐嚇他的│
│    │      女兒。                                                                          │
├──┼───────────────────────────────────────────┤
│ 二 │97年2 月16日警詢之告訴（97年度偵字第13831號，第8-9 頁）                               │
├──┼───────────────────────────────────────────┤
│    │（問）你是對謝泰山提出恐嚇及公然侮辱的告訴？                                          │
│    │（答）我要對謝泰山（年籍略）提出告訴因為他在96年11月29日我執行學童導護工作的時候，大聲│
│    │      辱罵我還用不明液體潑我，並在96年11月30日在景新國小校長室出言恐嚇要殺害我，我要對│
│    │      謝泰山提出恐嚇及公然侮辱之告訴。                                                │
├──┼───────────────────────────────────────────┤
│ 三 │97年5 月14日偵訊中之證言                                                              │
├──┼─┬─────────────────────────────────────────┤
│    │(一)│偵訊筆錄之記載（97年度偵字第13831號，第26頁）                                     │
│    ├─┼─────────────────────────────────────────┤
│    │  │（問）問告訴人：96年11月29日上午7 時30分被告是否在臺北縣中和市新街467 巷37號中和景│
│    │  │      新國小，對你恐嚇？                                                          │
│    │  │（告）他說要我好看及一些要報復我的話。他當時很靠近的貼著我講話，但我聽不清楚他罵我│
│    │  │      的內容，因為我當時很害怕，當時我的校長王明琳在我旁邊。                      │
│    ├─┼─────────────────────────────────────────┤
│    │(二)│本院依偵訊影音光碟製作之逐字譯文                                                  │
│    ├─┼─────────────────────────────────────────┤
│    │  │        【註：「問」指檢察官、「答」指告訴人，下同】                              │
│    │  │（問一）告訴人，請問你，96年的11月29號早上七點半，你說那個被告有在臺北縣中和市景新│
│    │  │        街467 巷37號也就是那個中和市的景新國小的門口嗎？這個地點在哪裡？（答）後門│
│    │  │        。（問）後門，學校的後門，然後你站在後門那邊，然後他對你恐嚇是嗎？（答）那│
│    │  │        時我在學校裡面。（問）你在學校裡面，他對你說什麼？（答）他就罵了一大堆話，│
│    │  │        你說那一天是不是？（問）對。（答）因為之前我已經去報案了。                │
│    │  │（問二）你就講那個時間，一共有三個時間點，你就講七點半那個時間，七點半的時候，他對│
│    │  │        你說了什麼？（答）他大概就是說…，因為他在罵我，罵我很多，他說什麼因為我叫│
│    │  │        他女兒號碼，因為我不認識她的女兒。                                        │
│    │  │（問三）你直接告訴我說他罵你哪一句，你覺得心裡會害怕？有恐嚇你？或是公然侮辱你？（│
│    │  │        答）他本身說要我好看。（問）他本身說要我好看。他有說要你好看？（答）對，那│
│    │  │        他是說一些要報復的意思。                                                  │
│    │  │（問四）他怎樣侮辱你？減損妳的名譽怎樣的？（答）你是說29號那一天？（問）對，早上七│
│    │  │        點半那一次，因為有好多個點喔，有29號又有30號，29號早上七點半那一次。（答）│
│    │  │        你是說29號星期四嗎？（問）我不知道那一天星期幾？（答）因為通學星期五，我在│
│    │  │        那一天當導護，那星期四那天整個人就突然貼過來，那我就一直後退，就是有那一種│
│    │  │        ，我覺得有那種性騷擾，他就整個人貼著我講話。（問）那有沒有達到公然侮辱妳的│
│    │  │        地步啊？（答）因為那時候有家長、有學生在走動，所以，像我回到教室，學生說，│
│    │  │        老師那個人怎麼了？他怎麼會這個樣子？                                      │
│    │  │（問六）他只是很靠近貼著你講話這樣子而已？（答）然後大聲罵，他罵什麼…，我沒有聽清│
│    │  │        楚他在罵什麼，然後他就罵你很多，對，那時候我很害怕，我從來沒有碰過這種事情│
│    │  │        ，對於有個大男人這樣突然貼過來。                                          │
│    │  │（問七）29號就禮拜四早上七點半這一次，有沒有其他證人聽到他說的話？因為你這樣指述，│
│    │  │        都不太清楚、明確。（答）你說29號貼過來那一次是不是？（問）對。（答）我的校│
│    │  │        長就在我旁邊，他也嚇得要命。（問）你的校長就在你旁邊？（答）對。（問）他是│
│    │  │        哪一位？（答）王明玲。因為那時候他正巡到後面，然後他跟我講話，那時候…。（│
│    │  │        檢）…（訊問王明玲寫法，從略）…。                                        │
├──┼─┴─────────────────────────────────────────┤
│ 四 │98年8月12日審判中之證言（關於告訴人告訴此部分犯嫌部分）                               │
├──┼─┬─────────────────────────────────────────┤
│    │(一)│檢察官主詰問                                                                      │
│    ├─┼─────────────────────────────────────────┤
│    │  │（問一）96年11月29日早上7 點半於中和景新國小後門發生什麼事情？（答）我第一天看到這│
│    │  │        位先生，他氣沖沖的走來，貼近我，我一直後退，對我大吼大叫，說學校不是監獄，│
│    │  │        為何叫小孩子的號碼，他說他要給我好看，他說妳要弄到這樣，我就給你好看，我跟│
│    │  │        他解釋，他就大叫，叫我閉嘴，我抬頭看，他的口水噴到我頭上，我說妳可不可以後│
│    │  │        退跟我講話，口水不要噴在我頭上。                                          │
│    │  │（問二）當時妳有無覺得害怕？（答）我很害怕。                                      │
│    ├─┼─────────────────────────────────────────┤
│    │(二)│辯護人反詰問                                                                      │
│    ├─┼─────────────────────────────────────────┤
│    │  │（問一）96年11月29日那天，妳在校門口跟被告相遇時，妳身邊有其他人在場嗎？（答）校長│
│    │  │        在旁邊。                                                                  │
│    │  │（問二）校長跟妳的距離大概多遠，有無辦法聽到你們的對話？證人答她就在我旁邊，我看到│
│    │  │        她的表情是嚇呆了，所以我那時有點歉疚，我想要自己解決，我想要自己去報警。  │
└──┴─┴─────────────────────────────────────────┘

┌──────────────────────────────────────────────┐
│附表三：告訴人何宣妏就伊於96年11月30日上午10時許遭被告恐嚇部分之指訴                        │
├──┬───────────────────────────────────────────┤
│編號│告訴人於警詢、偵訊及審理中之陳述                                                      │
├──┼───────────────────────────────────────────┤
│ 一 │96年12月3 日警詢中陳述（97年度偵字第13831號，第7 頁）                                 │
├──┼───────────────────────────────────────────┤
│    │同上開附表？編號一所示。                                                              │
├──┼───────────────────────────────────────────┤
│ 二 │97年2 月16日警詢之告訴（97年度偵字第13831號，第8-9 頁）                               │
├──┼───────────────────────────────────────────┤
│    │同上開附表？編號二所示。                                                              │
├──┼───────────────────────────────────────────┤
│ 三 │97年5 月14日偵訊中之證言                                                              │
├──┼─┬─────────────────────────────────────────┤
│    │(一)│偵訊筆錄之記載（97年度偵字第13831號，第26、27頁）                                 │
│    ├─┼─────────────────────────────────────────┤
│    │  │（問一）96年11月30日10時的情形為何？（告）這時在校長室，他說了「你要玩就玩大一點，│
│    │  │        不要一兩次就玩掛了」「我是坐過牢的」。他太太也說「我們是兄弟來道歉的已經很│
│    │  │        好了」。                                                                  │
│    │  │        【有關訊問證人陳禹錫部分、由被告答辯部分，均從略】                        │
│    │  │（問二）有何意見？（答）「這次潑的是水，但是下次就不知道了。」是在校長室講的。他當│
│    │  │        時貼近我時有說「你如果要親的話，我可以幫你找人。」                        │
│    ├─┼─────────────────────────────────────────┤
│    │(二)│本院依偵訊影音光碟製作之逐字譯文                                                  │
│    ├─┼─┬───────────────────────────────────────┤
│    │  │1.│有關上開問一部分之問答逐字譯文                                                │
│    │  ├─┼───────────────────────────────────────┤
│    │  │  │（問一）那十點的那一次情形是怎麼樣？11月30號十點的情形？（答）星期五？（問）對│
│    │  │  │        啊對啊，七點潑水，十點怎樣？（答）潑水後，我就騎著摩托車騎去報案，去派│
│    │  │  │        出所報案。                                                            │
│    │  │  │（問二）十點就在校長室是不是？（答）是，校長室，那個是他們知道我去報案，為對方│
│    │  │  │        就去學校，他跟他太太去學校，找校長去鬧，去鬧那個老師，鬧她的級任老師，│
│    │  │  │        所以，校長就把他請到校長室去。然後我進去的時候他是，那個，我主任是跟我│
│    │  │  │        講說，對方要來道歉，問我可不可以原諒他，那因為當時我很氣，而且整個身上│
│    │  │  │        都濕答答的，我也沒辦法去管，然後，所以我就想說，如果人家真的有誠意來道│
│    │  │  │        歉，那就原諒他好了。                                                  │
│    │  │  │（問三）你先跟我講他那天跟你說了什麼？（答）那天你說在校長室？（問）對，在校長│
│    │  │  │        室那天他又跟你說了什麼？（答）他…，我在那裡聽他大概一兩個小時的訓話，│
│    │  │  │        然後他說的東西很多，他說你要玩就玩大一點，不要玩一兩次就掛了。        │
│    │  │  │（問四）什麼東西？你說什麼？（答）他意思是說，你如果要提告的話，不要一兩次就掛│
│    │  │  │        了，還有就是他講出就說意思我恐嚇他女兒，然後他就說他是坐過牢的他什麼都│
│    │  │  │        不怕。                                                                │
│    │  │  │（問五）他說的這些，校長都在？（答）校長都在，我校長跟主任都很害怕，所以他們也│
│    │  │  │        不敢講什麼，他生氣的時候，起來巴我的時候，主任就會哄他，然後那個，他太│
│    │  │  │        太有起來就是說，他意思說，我們是兄弟來道歉，你就應該接受了，你還想什麼│
│    │  │  │        。                                                                    │
│    │  │  │（問六）那天校長在。這個，證人你是哪一天在？（證人陳禹錫）30號。（問）在校長室│
│    │  │  │        那天在嗎？（證人）對。（被告）報告檢察官，我是不是可以把他還原整個案情│
│    │  │  │        ？（問）等一下等一下，他們一起講完，你在一起還原，等一下你在…（被告）│
│    │  │  │        但是這個吼，他說的就是說謊！星期五那天，我去跟…是那個校長跟我講的，聽│
│    │  │  │        的有夠生氣的呢！                                                      │
│    │  │  │（問七）…（對告訴人告知具結之義務及偽證之處罰後命告訴人供後具結，其後訊問證人│
│    │  │  │        陳禹錫及被告，茲從略）…。                                            │
│    │  ├─┼───────────────────────────────────────┤
│    │  │2.│有關上開問二部分之問答逐字譯文                                                │
│    │  ├─┼───────────────────────────────────────┤
│    │  │  │（問一）好，你補充。（答）他在說…，我現在想起來了，他在說這次潑的是水，但是下│
│    │  │  │        次潑的不知道是什麼東西，那是在校長室講的。                            │
│    │  │  │（問二）那是在校長室講的？（答）對對。還有，我跟他講，我說你講話不要貼這麼近，│
│    │  │  │        他說，我又沒有親到你，如果你要的話，可以找人啊！（被告）報告檢察官…（│
│    │  │  │        問）好啦！等一下。（被告）教師會會長都在，這種人甚麼話都可以亂講人，我│
│    │  │  │        真的要告他。教師會會長也在耶！！（問）好好，等一下，好不好。下次開庭，│
│    │  │  │        證人來一起講，好不好？（被告）我馬上要提告，她所說的話，我要到分局那邊│
│    │  │  │        去告她。                                                              │
├──┼─┴─┴───────────────────────────────────────┤
│ 四 │97年10月24日偵訊中之陳述（97年度偵續字第485號，第8 頁）                               │
├──┼───────────────────────────────────────────┤
│    │（問一）有何意見（註：指對被告就有關檢察官訊問有無於校長室恫稱「這次潑的是水，下次潑的│
│    │        就不知道是什麼了」、「你要玩就玩大一點，不要一、二次就玩掛」等語之辯詞內容）？│
│    │        （答）他剛才所述不實在，他是當著家長及學生面前潑我水，後來在校長室也不算是協調│
│    │        ，當天他是有先向我道歉，但是後來就繼續對我說恐嚇的話，我當時很害怕。          │
│    │（問二）他對妳說完那些恐嚇的話，有無繼續協調？（答）有，雖然被告有對我道歉，但是沒有任│
│    │        何誠意。                                                                      │
├──┼───────────────────────────────────────────┤
│ 五 │98年8 月12日審判中之證言（關於告訴人告訴此部分犯嫌部分）                              │
├──┼─┬─────────────────────────────────────────┤
│    │(一)│檢察官主詰問                                                                      │
│    ├─┼─────────────────────────────────────────┤
│    │  │（問一）96年10月30日早上妳被被告拿水桶裝水潑灑後，到校長室發生什麼事情？（答）…（│
│    │  │        證人陳述與檢察官詰問問題無關事項，從略）…，30日他是從我頭上整桶水灌下去，│
│    │  │        我就自己騎車去派出所報案，我跟警察講說我下班再來作筆錄，因為我要上課，警察│
│    │  │        說好，我就全身濕答答的上我的課，那天是冬天，我們教師會長陳禹錫、還有另一個│
│    │  │        同事就到我的教室來，叫我到校長室，他們二人說這個人我們惹不起，然後被告就要│
│    │  │        來道歉，那我就接受，我就越聽越害怕就跟他們走到校長室。被告剛開始他有鞠躬道│
│    │  │        歉，接下來，他就開始恐嚇我，跟他太太一起恐嚇我，但是我的校長還有教師會的會│
│    │  │        長一句話都沒有說，然後我的主任當和事佬他一直推我跟他道歉，說算了算了，這個│
│    │  │        人我們惹不起，被告太太說我們是兄弟，她說妳還想要怎麼樣，然後被告在旁邊笑，│
│    │  │        這期間他們有一直在重複，這次是水，下次就不知道是什麼了。                  │
│    │  │（問二）妳聽到這句話有無覺得害怕？（答）我很害怕，其實我已經報案了，我不知道為何要│
│    │  │        到校長室，我很後悔，我應該去警察局解決，我以為我的校長及教師會會長會幫我的│
│    │  │        忙，結果沒有，把事情搞得更複雜。                                          │
│    │  │（問三）被告在校長室有無說妳要玩就玩大一點等話？（答）有。（問）妳聽到這句話有無覺│
│    │  │        得害怕？（答）我很害怕，我那時想說不要告他好了，叫我去校長室的同事，他又跟│
│    │  │        我說萬一妳被毀容了，變植物人了怎麼辦。                                    │
│    ├─┼─────────────────────────────────────────┤
│    │(二)│辯護人反詰問                                                                      │
│    ├─┼─────────────────────────────────────────┤
│    │  │（問一）96年11月30日在景新國小校長室，妳剛說到被告反覆的說這次潑的是水，下次潑的就│
│    │  │        不知道是什麼了，這時校長室裡面有誰？（答）有四人，校長王明玲、主任許明騰、│
│    │  │        教師會長陳禹錫還有一個註冊組長何乃馨。                                    │
│    │  │（問二）妳剛剛說到被告告訴妳，妳要玩就玩大一點，不要一次就玩掛，這是在什麼情況下說│
│    │  │        的話？（答）他一直在那邊敘述，我就在那邊聽他講。                          │
│    │  │（問三）妳有在校長室裡面表示要告被告嗎？（答）沒有。但是他知道我去報警。          │
└──┴─┴─────────────────────────────────────────┘

┌──────────────────────────────────────────────┐
│附表四：證人即景新國小校長王明玲於偵訊及審理中之證言                                        │
├──┬───────────────────────────────────────────┤
│編號│各該次證述之證言內容                                                                  │
├──┼───────────────────────────────────────────┤
│ 一 │97年5 月23日偵訊中證言（97年度偵字第13831號，第32頁）                                 │
├──┼─┬─────────────────────────────────────────┤
│    │(一)│有關被告有無於96年11月29日上午7 時30分許恐嚇何宣妏部分之證言                      │
│    ├─┼─────────────────────────────────────────┤
│    │  │（問）11月29日上午11時30分（註：應為7 時30分）是否與告訴人在學校後門導護？        │
│    │  │（答）是，但是我當時走到後門時只有聽到吵雜聲，到現場後，我就將被告帶開，所以我並沒│
│    │  │      有聽到之前被告對告訴人說什麼。                                              │
│    ├─┼─────────────────────────────────────────┤
│    │(二)│有關被告有無於96年11月30日上午10時許恐嚇何宣妏部分之證言                          │
│    ├─┼─────────────────────────────────────────┤
│    │  │（問一）96年11月30日10時許，當事人雙方與你是否在校長室協調？（答）是。            │
│    │  │（問二）被告當時是否有威脅到告訴人的人身安全？（答）我沒什麼印象。                │
│    │  │（問三）被告是否有說「我坐過牢」、「要玩就玩大一點」？（答）我不確定，但我記得被告│
│    │  │        妻子有說「兄弟都跟你道歉了，你想怎麼樣」。                                │
│    │  │（問四）被告是否有說「這次潑的是水，下次就不知道是什麼了」？（答）這句我有印象。  │
├──┼─┴─────────────────────────────────────────┤
│ 二 │97年11月5 日偵訊中證言（97年度偵續字第485號，第13頁）                                 │
├──┼───────────────────────────────────────────┤
│    │（問一）96.11.30.10 時許在景新國小校長室協調過程如何？（答）當天早上9 點多，該名家長到│
│    │        他的小孩的教室去找老師，我怕家長會和老師起衝突，我便親自到教室把家長請到校長室│
│    │        ，當時我也找教務主任及教師會會長，後來我和謝泰山聊了一下，他說想要找何宣妏，說│
│    │        要向何宣妏道歉，後來教師會會長就請何宣妏過來，何乃馨有一同陪何宣妏過來，何宣妏│
│    │        過來還沒有協調時候，他們雙方有言語上爭執。                                    │
│    │（問二）有無聽到「這次潑的是水，下次潑的就不知道是什麼了」？（答）這句話，我有聽到，但│
│    │        是我不去確定是不是在這個場合聽到的，不過，後來謝泰山有向何宣妏道歉，但是何宣妏│
│    │        不接受，經過大家一番勸導謝泰山，謝泰山又有再次向何宣妏道歉，何宣妏提出和解條件│
│    │        為：乾洗費用由謝泰山負責。                                                    │
│    │（問三）有無聽到「你要玩就玩大一點，不要一、二次就玩掛」？（答）我有聽到「你要玩就玩大│
│    │        一點」（台語），這些話都是在協調之前說的話。雙方在協調時候，雙方都很平和解決這│
│    │        件事情，直到協調結束，我也不知道後來會變成這樣。                              │
├──┼───────────────────────────────────────────┤
│ 三 │98年8 月12日審判中之證言                                                              │
├──┼─┬─────────────────────────────────────────┤
│    │(一)│有關被告有無於96年11月29日上午7 時30分許恐嚇何宣妏部分之證言（僅辯護人為詰問）    │
│    ├─┼─────────────────────────────────────────┤
│    │  │（問一）妳在96年11月29日當天，有親眼目睹告訴人跟被告的衝突嗎？（答）那天我正在做校│
│    │  │        園巡視，我正好走到後門，大概七點半以後。                                  │
│    │  │（問二）妳有聽到被告跟告訴人交談的內容？（答）內容我沒有聽到。但是我聽到被告很大聲│
│    │  │        在跟何老師說話。所以我就向前請被告到旁邊，我想說家長跟老師有這麼大聲說話要│
│    │  │        趕快處理，我請被告到旁邊，我問他發生什麼事。                              │
│    ├─┼─────────────────────────────────────────┤
│    │(二)│有關被告有無於96年11月30日上午10時許恐嚇何宣妏部分之證言                          │
│    ├─┼─┬───────────────────────────────────────┤
│    │  │1.│檢察官主詰問                                                                  │
│    │  ├─┼───────────────────────────────────────┤
│    │  │  │（問一）96年11月30日上午10時在景新國小校長室發生何事？（答）9 點多時，被告到學│
│    │  │  │        校到孩子的教室，因為早上發生這些衝突，所以我當時不了解被告來學校的目的│
│    │  │  │        ，所以我請他們到校長室，然後當時我們的教師會會長陳禹錫、教務主任許明騰│
│    │  │  │        一起在校長室，被告他當時來談到這個衝突的事情，當時我們告訴被告說他對老│
│    │  │  │        師這樣的行為是不對的，因為導護老師對孩子的違規行為本來就要指正，他用這│
│    │  │  │        樣潑水的行為是不對的，後來被告告訴我們說他願意跟何老師道歉，這時，陳老│
│    │  │  │        師就去何老師教室跟何老師說被告要跟她道歉，請她來校長室。              │
│    │  │  │（問二）何宣妏到校長室後發生什麼事情？（答）當時被告他第一次道歉時，他說他看在│
│    │  │  │        校長跟主任的面子上跟何老師說對不起，當時何老師是不接受的，我跟教務主任│
│    │  │  │        說被告潑水的行為是不對，不是看誰的面子，他應該跟何老師道歉，後來他有再│
│    │  │  │        道歉，我們說妳把何老師的衣服潑濕了，他說他要賠償衣服的費用。          │
│    │  │  │（問三）何宣妏有無接受這個道歉？（答）何老師當時是有同意賠償費用。            │
│    │  │  │（問四）在校長室時，被告跟何宣妏有無任何言語的衝突？（答）有。（問）當時被告對│
│    │  │  │        何宣妏說什麼話？（答）這兩年前，沒有辦法一句一句。（問）記得大概有哪些│
│    │  │  │        ？（答）有印象的大概是這次潑的是水，下次不知道潑的是什麼。但這些話都在│
│    │  │  │        還沒有說同意賠償以前。                                                │
│    │  │  │（問五）妳有無聽到說妳要玩就玩大一點，不要一兩次就玩掛？（答）前半段有印象，後│
│    │  │  │        半段不記得，我只記得前面這一句。                                      │
│    │  ├─┼───────────────────────────────────────┤
│    │  │2.│辯護人反詰問                                                                  │
│    │  ├─┼───────────────────────────────────────┤
│    │  │  │（問一）在96年11月30日校長室內，妳說妳有聽到被告跟告訴人的對話，他們在那天有無│
│    │  │  │        說要互相告對方？（答）當天沒有。                                      │
│    │  │  │（問二）請提示97年偵續485 卷97年11月5 日筆錄第1 頁，當時證人在檢察官面前證述，│
│    │  │  │        檢察官問有無聽到這次潑的是水，下次不知道潑的是什麼了。請再看這段話的內│
│    │  │  │        容，妳當時說不確定在這個場合聽到的，請確認（註：即本表編號三、問二所示│
│    │  │  │        ）？（答）我必須確認這句話我有聽過，被告有跟我接觸過幾次，他跟我說過他│
│    │  │  │        內心的不舒服，我不確定他到底是在我辦公室講的，還是其他場合講的，但是我│
│    │  │  │        確定有講過這句話。                                                    │
└──┴─┴─┴───────────────────────────────────────┘

┌──────────────────────────────────────────────┐
│附表五：證人即景新國小教務主任許明騰於警詢、偵查及審理中之證言                              │
├──┬───────────────────────────────────────────┤
│編號│各該次證述之證言內容                                                                  │
├──┼───────────────────────────────────────────┤
│ 一 │97年4 月15日警詢中陳述（97年度偵字第13831號卷，第12-13頁）                            │
├──┼───────────────────────────────────────────┤
│    │（問）貴校老師何宣妏與學生家長謝泰山曾經於何處？協調何事？現場情形為何？（答）當天本校│
│    │      老師何宣妏與學生家長校泰山是於96年11月30日09時許在景新國小校長室協調有關謝泰山向│
│    │      何宣妏老師潑水一案，…（原因部分敘述略）…。而在協調過程中，謝泰山還是不悅的向校│ 
│    │      長抱怨何宣妏老師還是用學號稱呼其女兒，在爭執的過程中，我因為聽到爭執的聲音才前往│
│    │      校長室協助協調，經過我跟謝泰山溝通後，謝先生有對於其用水潑何宣妏老師之行為認錯，│
│    │      並向何宣妏老師當面道歉，後來雙方有協調由謝先生賠償何宣妏老師乾洗衣服之費用，雙方│
│    │      在達成共識之後就各自離開。                                                      │
│    │（問）謝泰山當天口氣態度如何？（答）謝泰山當天因為氣憤，所以聲音是大了點，但謝泰山有表│
│    │      示若是真的要傷害何宣妏老師就不會只是用水潑而已。                                │
├──┼───────────────────────────────────────────┤
│ 二 │97年11月10日偵訊中陳述（97年度偵續字第485號，第21頁）                                 │
├──┼───────────────────────────────────────────┤
│    │（問）有無在96.11.30.10 時在臺北縣中和市○○街467 巷37號景新國小校長室聽到謝泰山向何宣│
│    │      妏說「這次潑的是水，下次潑的就不知道是什麼了」、「你要玩就玩大一點，不要一、二就│
│    │      玩掛」？                                                                        │
│    │（答）當天我經過校長室後，校長就把我叫進去，家長質疑老師對待他的小孩的方式，該名家長（│
│    │      即謝泰山）就說他剛才有對老師潑水的事情，我就要該名家長向何宣妏老師道歉，後來有人│
│    │      請何宣妏老師進來校長室，何宣妏進來時，家長和他就有點爭執，這時候我好像聽到「這次│
│    │      撥的是水，下次潑的就不知道是什麼了」這句話，不過，之後在我們的勸導下，謝泰山又有│
│    │      向何宣妏道歉，何宣妏要求謝泰山賠償他的衣服乾洗費用，謝泰山有答應，後來的過程，我│
│    │      忘記了。                                                                        │
├──┼───────────────────────────────────────────┤
│ 三 │98年8 月12日審判中之證言                                                              │
├──┼─┬─────────────────────────────────────────┤
│    │(一)│檢察官主詰問                                                                      │
│    ├─┼─────────────────────────────────────────┤
│    │  │（問一）96年11月30日早上10點在景新國小校長室發生何事？你有無在場？（答）那天早上我│
│    │  │        本來在主持母語教學，結束後，我要走回教務處，教務處跟校長室在隔壁，校長看到│
│    │  │        我就請我進到校長室，進去後有校長、教師會會長及被告他們夫妻二人，我其實我那│
│    │  │        時也不曉得到底發生什麼事情，前幾天發生的事情我都不在場，也沒有聽說，然後我│
│    │  │        就看到被告他們夫妻二人，他們說你是來做什麼，我說我要瞭解一下發生什麼事情，│
│    │  │        我就請他們坐下來慢慢說，他就開始敘述他前幾天的事情，剛才有人已經說過了，我│
│    │  │        不再重複，我就叫他慢慢說，其中說到潑水的部分，我說不管怎麼樣，你潑人家水就│
│    │  │        是不對，要道歉，他有答應要道歉，大概就是這樣。                            │
│    │  │（問二）當時被告跟何宣妏有無發生任何言語衝突？（答）剛開始來的時候，被告先道歉，被│
│    │  │        告看到何宣妏一進來時，就先道歉，被告說是看在校長跟主任的面子上跟何老師道歉│
│    │  │        ，何老師跟另一個姓何的老師覺得這樣道歉沒有誠意，被告就重新再道歉一次。    │
│    │  │（問三）你當時有無聽到被告跟何宣妏說這次潑的是水，下次潑的不曉得是什麼？（答）這句│
│    │  │        好像有聽到，但是現在記憶不是很深。                                        │
│    ├─┼─────────────────────────────────────────┤
│    │(二)│辯護人反詰問                                                                      │
│    ├─┼─────────────────────────────────────────┤
│    │  │（問一）照你剛剛所說，被告開始有道歉，當中到底發生了什麼衝突，你才會聽到這次潑的是│
│    │  │        水，下次潑的不知道是什麼？（答）當我進去時，前幾天及當天早上發生的事情我都│
│    │  │        不了解，我進去時請被告從頭到尾敘述這幾天的經過，當我聽到當天早上被告用水潑│
│    │  │        何老師時，我就覺得這件事情不對，要求他道歉，他有答應。                    │
│    │  │（問二）在你協調過程中，他們二位有爭執嗎？（答）何老師覺得他的道歉不夠誠意，要求重│
│    │  │        新道歉，被告太太也站起來說都已經道歉了，妳還要怎麼樣，我就請謝太太坐下，被│
│    │  │        告也叫他太太坐下，後來何老師跟我出去聊了一下，說這個事情要怎麼處理比較好，│
│    │  │        就是不要發生衝突，當何老師再進來時，有要求被告要賠償乾洗衣服的費用，被告也│
│    │  │        有答應。                                                                  │
│    │  │（問三）就你記憶所及，當天告訴人或被告有無說要告對方的事情？（答）沒有。          │
│    ├─┼─────────────────────────────────────────┤
│    │(三)│本院補充訊問                                                                      │
│    ├─┼─────────────────────────────────────────┤
│    │  │（問一）後來有無再道歉？（答）我現在記憶不清楚，就我那時好像有聽到何老師說不想再看│
│    │  │        到你，被告也說類似的話。這句話不確實，好像有聽到。                        │
│    │  │（問二）後來雙方怎麼結束？（答）就說完前面那段敘述後，就結束了。                  │
│    │  │（問三）在這之間他們有無對吵？（答）沒有。（問）先前有無對吵？（答）之前就是在對話│
│    │  │        時，有一些聲音比較大聲。                                                  │
│    │  │（問四）你說你好像有聽到被告說這次潑的是水，下次潑的就不知道是什麼了，這是什麼時間│
│    │  │        點說的？（答）這個我要想一下。這個大概在爭執快結束時，那時雙方已經比較緩和│
│    │  │        。（問）說這句話是在何宣妏跟你出去講一下話之前還是之後？（答）時間點真的記│
│    │  │        不清楚。                                                                  │
└──┴─┴─────────────────────────────────────────┘

┌──────────────────────────────────────────────┐
│附表六：證人即景新國小教師會長陳禹錫於警詢、偵訊及審理中之證言                              │
├──┬───────────────────────────────────────────┤
│編號│各該次證述之證言內容                                                                  │
├──┼───────────────────────────────────────────┤
│ 一 │97年4 月15日警詢中陳述（97年度偵字第1383號卷，第11頁）                                │
├──┼───────────────────────────────────────────┤
│    │（問）於96年11月30日9 時許，貴校老師何宣妏與學生家長謝泰山於何處？協調何事？現場情形為│
│    │      何？（答）…，96年11月30日7 點半，謝泰山再度送小孩到學校上學後，回頭持水桶裝水往│
│    │      何宣妏身上潑水即離開現場，當日9 時許，謝泰山偕同其配偶到學校找其女兒，似為校長發│
│    │      現，遂邀其夫妻及我到校長室協調。                                                │
│    │（問）協調結果為何？（答）協調後謝泰山向何宣妏道歉，並且賠償何宣妏洗衣費用。          │
├──┼───────────────────────────────────────────┤
│ 二 │97年5 月14日偵訊中陳述（97年度偵字第1383號卷，第26-27頁）                             │
├──┼───────────────────────────────────────────┤
│    │（問）96年11月30日10時，在景新國小的校長是你是否在場？（答）是，但我只聽到「你要玩就玩│
│    │      大一點，不要一兩次就玩掛了」和他太太說的「我們是兄弟來道歉的已經很好了」。其他我│
│    │      就不太有印象了。                                                                │
├──┼───────────────────────────────────────────┤
│ 三 │97年11月10日偵訊中陳述（97年度偵續字第485號，第21-22頁）                              │
├──┼───────────────────────────────────────────┤
│    │（問）有無在96.11.30.10 時在臺北縣中和市○○街467 巷37號景新國小校長室聽到謝泰山向何  │
│    │      宣妏說「這次潑的是水，下次潑的就不知道是什麼了」、「你要玩就玩大一點，不要一、  │
│    │      二就玩掛」？                                                                    │
│    │（答）「你要玩就玩大一點，不要一、二玩就玩掛」這句話，我有聽到，我只記得謝泰山有說要賠│
│    │      償何宣妏的乾洗費用，其他的我都忘記了。                                          │
├──┼───────────────────────────────────────────┤
│ 四 │98年8 月12日審判中之證言                                                              │
├──┼─┬─────────────────────────────────────────┤
│    │(一)│檢察官主詰問                                                                      │
│    ├─┼─────────────────────────────────────────┤
│    │  │（問一）96年11月30日早上10點在景新國小校長室發生什麼事情？你有無在場？（答）9 點多│
│    │  │        我在學校走時，校長看到家長來學校，請被告跟他太太還有我9 點多到校長室，我想│
│    │  │        說我教師會長有義務要解決家長跟老師發生的事情，我就到何老師的教室去找她，我│
│    │  │        想說家長來了，老師也在場，做溝通協調，在校長室發生一些事我不大清楚。（問）│
│    │  │        何宣妏老師跟被告在校長室時，你有無在校長室？（答）有。我請她來之後，我都在│
│    │  │        校長室。                                                                  │
│    │  │（問二）當時被告跟何宣妏老師有無發生言語衝突？（答）何老師一來沒多久，被告有跟她鞠│
│    │  │        躬道歉，中間被告太太有講說「兄弟都跟妳道歉了，妳還要怎麼樣」，這句話比較嚴│
│    │  │        重。                                                                      │
│    │  │（問三）你有無聽到你要玩就玩大一點，不要一二次就玩掛？（答）我沒有印象。我沒有聽到│
│    │  │        這句話。（問）請求提示97偵續485 號卷第21頁，你跟檢察官說你在校長室有聽到你│
│    │  │        要玩就玩大一點，不要一二次就玩掛，是否是這樣（註：即本表編號三所示）？（答│
│    │  │        ）時間久了。（問）你在檢察官那邊記得比較清楚，還是現在在法院審理時記得較清│
│    │  │        楚？（答）這個我不能回答。                                                │
│    ├─┼─────────────────────────────────────────┤
│    │(二)│辯護人反詰問                                                                      │
│    ├─┼─────────────────────────────────────────┤
│    │  │（問）就你印象所及，你在校長室裡面有無聽到告訴人跟被告說互相要告對方？            │
│    │  │（答）沒有印象。                                                                  │
│    ├─┼─────────────────────────────────────────┤
│    │(三)│本院補充訊問                                                                      │
│    ├─┼─────────────────────────────────────────┤
│    │  │（問）（提示97偵13831 號卷第26頁97年5 月14日偵查筆錄／註：即本表編號二所示））對你│
│    │  │      當時的證述內容有何意見？                                                    │
│    │  │（答）兄弟跟你道歉那句話跟我剛剛講的一樣。另一句話時間久了。                      │
└──┴─┴─────────────────────────────────────────┘

┌──────────────────────────────────────────────┐
│附表七：證人即景新國小教師何乃馨於偵查中之證言                                              │
├──┬───────────────────────────────────────────┤
│編號│各該次證述之證言內容                                                                  │
├──┼───────────────────────────────────────────┤
│ 一 │97年11月10日偵訊中陳述（97年度偵續字第485號，第21頁）                                 │
├──┼───────────────────────────────────────────┤
│    │（問）有無在96.11.30.10 時在臺北縣中和市○○街467 巷37號景新國小校長室聽到謝泰山向何宣│
│    │      妏說「這次潑的是水，下次潑的就不知道是什麼了」、「你要玩就玩大一點，不要一、二就│
│    │      玩掛」？                                                                        │
│    │（答）事隔許久，這些話我都聽過，不過，我無法確定是哪時候聽到的，也無法確定是否為我親自│
│    │      聽到，或是由他人轉述的。                                                        │
└──┴───────────────────────────────────────────┘

┌──────────────────────────────────────────────┐
│附表八：告訴人何宣妏於96年11月30日上午錄製之第二段錄音之由何宣妏製作之逐字譯文部分          │
├──┬───────────────────────────────────────────┤
│要點│錄音內容（以下「何」指告訴人、「謝」指被告）                                          │
├──┼───────────────────────────────────────────┤
│    │（何）妳們都看到了，我現在要控告他恐嚇還有傷害！（謝）嘿嘿嘿！                        │
│    │（何）你們都作證了ㄏㄡ，謝泰山！（謝）她恐嚇我女兒…                                  │
│    │（何）謝泰山！我告你誣告！（謝）我已經跟那個校長…                                    │
│    │（何）碧芬你手機借我一下，我現在馬上請那個，因為我昨天已經備案了，那個是幾號？大家都有│
│ ◎ │      看到ㄏㄡ！恐嚇、傷害、誣告，謝泰山！（謝）哈哈哈！我陪妳玩啦！我陪妳玩啦！『今天│
│ ◎ │      是水而已啦』！                                                                  │
│    │（何）不能案…（陳姓同事）好像要加個02…你要跟里長講一下，里長可能不知道那個過程…（謝│
│    │      ）她恐嚇我女兒…                                                                │
│    │（何）里長在哪裡？這個是里長…他今天拿了一桶水潑我，然後警察7 點半答應要來的，還沒有來│
│    │      ，我昨天已經去備案了，他今天拿一桶水潑我，我沒有說半句話，我沒有說半句話，我只是│
│    │      錄音而已哦！（謝）剛剛我來的時候，她一直拿錄音帶這樣一直弄這樣，大家都有看到，她│
│    │      一直挑釁…                                                                      │
│    │（何）誰挑釁了？嗯！我要報警…（謝）還有你們…我明天還要…                            │
│ ◎ │（何）好，明天等你啊！（謝）好阿沒關係那更好阿！『要玩就玩大一點，妳要玩就玩大一點嘛』│
│    │      ！她今天一直拿錄音機那個…                                                      │
│    │（何）幫我看一下，我要去報警…幫我看一下，我身上濕答答的，我給警察看…                │
├──┼───────────────────────────────────────────┤
│備註│(一)以上僅記載譯文內有關錄音之逐字譯文部分，而不含譯文內由告訴人記載之各行為動作。      │
│    │(二)以上譯文要點欄內◎記號該行之『』內詞語，查係與本件告訴人指訴被告恫稱之恐嚇言詞相似，│
│    │  而由本院標註。                                                                      │
└──┴───────────────────────────────────────────┘

司法院資訊處製作；財團法人民間司法改革基金會備份。
